【裁判字號】    96,交聲,902
【裁判日期】    970428
【裁判案由】    聲明異議
【裁判全文】
臺灣臺南地方法院交通事件裁定         96年度交聲字第902號
原處分機關  交通部公路總局嘉義區監理所台南監理站
異議人即受
處分人      甲○○
上列受處分人因違反道路交通管理處罰條例案件，對於交通部公
路總局嘉義區監理所台南監理站，民國96年9月10日所為之裁決
處分（處分案號：嘉監南字第裁74-S00000000號），聲明異議，
本院裁定如下：
      主  文
異議駁回。
      理  由
一、原處分意旨略以：異議人即受處分人甲○○，於民國96年4
    月14日上午7時40分許，駕駛車牌號碼UO-6397號自小客車，
    行經台南市○○路○段與安中路3段59巷交岔路口處時，有違
    反「轉彎車不讓直行車先行」之交通安全規則，因此肇事致
    朱利寶受傷之違規行為，經台南市警察局第三分局車禍處理
    小組警員 (下稱舉發機關)據報前往現場處理，查獲駕車肇
    事之人為異議人後製單舉發（所涉肇事逃逸罪部分，經臺灣
    臺南地方法院檢察署檢察官，以96年度偵字第10427號案為
    不起訴處分）。嗣原處分機關即交通部公路總局嘉義區監理
    所台南監理站，以異議人之上述違規事實明確，乃依道路交
    通管理處罰條例 (下稱處罰條例)第48條第1項第6款、第61
    條第3項及第63條第1項第1款之規定，裁處異議人罰鍰新台
    幣（下同）1800元，並記違規點數合計4點 (轉彎車不讓直
    行車先行部分1點、駕車違反道路交通安全規則因而肇事致
    人受傷部分3點)等語。
二、本件聲明異議意旨略以：當時車流量大，對向車道來車很
    多，我轉彎車速很慢，當時被害人車速很快並超越前方車子
    ，又被害人讓前方車子擋住視線，此時我也已轉彎到巷口，
    才和被害人發生擦撞，並非我不讓直行車先行。刑案部分
    檢察官已因證據不足而為不起訴處分。餘如異議狀所載。
    為此聲明異議，請求撤銷原處分。
三、按汽車駕駛人轉彎時，有行經交岔路口未達中心處，佔用來
    車道搶先左轉彎或轉彎車不讓直行車先行情形者，處600元
    以上1800元以下罰鍰，並記違規點數1點；又汽車駕駛人，
    駕駛汽車違反道路交通安全規則，因而肇事致人受傷者，記
    違規點數3點，處罰條例第48條第6款、第63條第1項第1款及
    第61條第3項前段分別定有明文。另汽車行駛至交岔路口，
    轉彎車應讓直行車先行，道路交通安全規則第102條第1項第
    7 款亦有明文。
四、本院審酌：
  (一)異議人於96年4月14日上午7時40分許，駕駛車牌號碼UO-639
    7號自小客車，行經台南市○○路○段59巷口處左轉時，與沿
    對向慢車道西向東駛來之被害人朱利寶所騎乘車牌號碼NHX-
    646號重機車發生碰撞，造成朱利寶受有「左臀部挫傷、左
    小腿及左足擦傷」等傷害，經舉發機關據報前往處理並於安
    中路3段329巷25號旁查獲異議人而以異議人有「違反轉彎時
    轉彎車不讓直行車先行之交通安全規則及因違反上揭交通安
    全規則因而肇事致人受傷」之違規行為，製單舉發。嗣原處
    分機關依處罰條例第48條第1項第6款、第61條第3項前段及
    第63條第1項第1款之規定，裁處異議人罰鍰1800元，並就轉
    彎車不讓直行車先行部分，記違規點數1點；就駕車違反道
    路交通安全規則因而肇事致人受傷部分，記違規點數3點等
    事實，有：
    原處分機關裁決書。
    舉發機關舉發通知單。
    台灣台南地方法院檢察署96年度他字第1860號案刑事偵查
      卷宗全卷。
    等件為證，且為異議人所不否認，此部分事實當可認定。
  (二)次按汽車行駛至交岔路口，左轉彎時，應行至交岔路口中心
    處左轉，並不得占用來車道搶先左轉；再按轉彎車應讓直行
    車先行，道路交通安全規則第102條第1項第5款、第7款，分
    別定有明文。經查：被害人機車撞擊後倒地之刮地痕起點，
    距安中路三段南側路緣與安中路三段59巷口東側路緣延長線
    交接處，往東2.8公尺、往北1.4公尺，此有道路交通事故現
    場圖附卷可稽 (見警卷第10頁)。此處即為2車之撞擊地點，
    而此處位於交岔路口中心之東南側。依此足認異議人左轉彎
    時並未駛至交岔路口中心處，即於安中路三段59巷口東側，
    占用安中路三段東向來車道搶先左轉，未禮讓被害人直行之
    機車先行。異議人辯稱非不讓直行車先行云云，應屬事後卸
    責之詞而不足採信。依此異議人於前開時、地，有違反「汽
    車於交岔路口，左轉彎時，應行至交岔路口中心處左轉，並
    不得占用來車道搶先左轉」及「轉彎車應讓直行車先行」之
    道路交通安全規則規定，已毋庸置疑。其因而肇事致被害人
    朱利寶受有上揭傷害，其過失行為與被害人所受傷傷害間，
    自具有因果關係。
  (三)復查異議人上揭過失之違規行為，致被害人受有傷害部分，
    未據被害人朱利寶提起告訴，此有上揭96年度偵字第10417
    號刑案卷證可稽。又上揭案件所為不起訴處分，係因異議人
    肇事後未停留於現場，涉及肇事逃逸之公共危險犯行，檢察
    官以異議人無逃逸之犯意為由，而為不起訴處分，與異議人
    是否違反上揭交通安全規則，以致被害人受傷，無任何關聯
    ，此亦有上揭卷證資料及不起訴處分書可稽，異議人此部分
    所辯亦不足採。
五、綜上所述，本件異議人甲○○於前揭時、地，有駕駛汽車左
    轉彎時，有未駛至交岔路口中心處，即占用來車道搶先左轉
    及轉彎車不讓直行車先行，違反道路交通安全規則之行為，
    其因而肇事致人受輕傷之事實，既可認定，原處分機關據此
    引用前開處罰條例第48條第1項第6款、第61條第3項前段及
    第63條第1項第1款之規定，並參酌違反道路交通管理事件統
    一裁罰基準表之相關內容，裁處異議人罰鍰1800元，並記違
    規點數4點，於法並無不當。從而，本件異議人之異議，經
    核並無理由，應予駁回。
六、據上論斷，應依道路交通案件處理辦法第19條，裁定如主文
    。
中    華    民    國    97    年    4    月    28    日
                        交通法庭法  官  蔡直青
以上正本證明與原本無異。
如不服本裁定，應於收受送達後5日內向本院提出抗告狀。（應
附繕本）
                                書記官  劉鴻瑛
中    華    民    國    97    年    5     月    2     日


司法院資訊處製作；財團法人民間司法改革基金會備份。
